【裁判字號】    99,抗,43
【裁判日期】    990210
【裁判案由】    聲明異議
【裁判全文】
臺灣高等法院高雄分院民事裁定            99年度抗字第43號
抗  告  人  陽信商業銀行股份有限公司
法定代理人  林彭郎
代  理  人  丙○○
上列抗告人因與相對人甲○○等2 人間清償債務強制執行事件聲
明異議，對於民國98年10月19日臺灣屏東地方法院98年度執事聲
字第18號所為裁定提起抗告，本院裁定如下：
    主  文
原裁定廢棄。
民國98年9 月17日臺灣屏東地方法院98年度司執字第3583號裁定
廢棄。
    理  由
一、抗告意旨略以：相對人即債務人甲○○所有坐落屏東縣車城
    鄉○○段238 、239 號土地上，門牌號碼屏東縣車城鄉○○
    路2 之2 號房屋（下稱系爭房屋，最低拍賣價格新台幣139
    萬8 千元），現由相對人即債務人乙○○居住使用，並經營
    「享安西藥房」，經執行法院於系爭建物之第二次拍賣公告
    記載「拍定後不點交」。惟辦理強制執行應行注意事項第57
    條第2 項中段規定，查封之不動產為債務人占有者，執行法
    院應於拍定後依法執行點交；同條第7 項規定，本法第99條
    及124 條所定債務人，包括債務人之受僱人、學徒或與債務
    人共同生活而同居一家之人，或受債務人指示而對之有管領
    力者。乙○○係甲○○父親，為系爭房屋原所有權人，其於
    93 年2月5 日甲○○取得系爭房屋所有權之前，固以所有權
    關係占用系爭房屋，於移轉甲○○所有後，即係以甲○○父
    親身分，即與甲○○共同生活而同居一家之人之關係而占有
    ，而甲○○目前雖未在系爭房屋居住，然仍設籍該址，且乙
    ○○並未承租系爭房屋，甲○○於95年12月13日借款當時出
    具之同意書，亦表示無被第三人占用情事，故乙○○並非基
    於獨立占有之意思而占用系爭房屋，拍定後應予點交。執行
    法院及原審駁回抗告之聲明異議為不當，求予廢棄等語。
二、按拍賣不動產之公告，應載明不動產之占有使用情形；拍賣
    之不動產於查封前一部或全部為第三人占有者，應載明債務
    人及第三人占有之實際狀況、第三人占有原因，占有如有正
    當權源者，其權利存續期間等，為強制執行法第81條、辦理
    強制執行應行注意事項第43條第2 項所明文。又執行法院就
    第三人是否在查封前即占有執行標的物、其占有之原因、是
    否有正當權源，宜為相當之調查，即從形式上調查結果，已
    得排除第三人於查封前即占有標的物或第三人並無所主張之
    占有權源，自無須將之列為拍賣條件，如第三人對之仍有爭
    執，儘得另行提起訴訟確認其權利，否則若第三人一有爭執
    ，執行法院即應受其拘束，將增加執行結果之不確定性，妨
    礙債權人債權之實現及影響拍定人之權益。本件執行法院查
    封系爭不動產時，乙○○在場，固稱其在該址居住，甲○○
    在高雄上班等語，然並未提及其就系爭房屋存在租賃關係或
    其他任何使用之權源，亦無表示甲○○未居住該址之事實（
    見本院98年度抗字第333 號卷21頁執行法院98年3 月12日查
    封筆錄）。而乙○○係甲○○父親，2 人均仍設籍在系爭房
    屋，甲○○於95年12月13日借款當時出具之同意書，復明確
    表示系爭房屋無任何租賃關係或被第三人占用情事（原審卷
    第9 頁），乙○○亦無表明基於獨立占有權源而為占用之意
    思，或提出其占有權源之證明。是依相關卷證為形式上調查
    結果，足認乙○○於查封當時，僅有在系爭房屋居住之事實
    ，核係基於與所有權人甲○○共同生活而同居一家之關係而
    為占有，按之辦理強制執行應行注意事項第57條第2 項中段
    、第7 項之規定及上揭說明，執行法院應於拍定後依法執行
    點交，自無須將之列為拍賣條件；乙○○如對之仍有爭執，
    儘得另行提起訴訟確認其權利。從而，執行法院將乙○○占
    有之事實列入拍賣條件，於拍賣公告載明拍定後不點交，並
    駁回抗告人之聲明異議，及原審裁定駁回抗告人之異議，均
    有未洽；抗告人之抗告，為有理由，自應由本院將原審及執
    行法院之裁定廢棄，由執行法院更為適法之處理。
據上論結，本件抗告為有理由，依民事訴訟法第492 條，裁定如
主文。
中    華    民    國    99    年    2     月    10    日
                            民事第一庭
                                審判長法官  黃金石
                                法      官  林健彥
                                法      官  謝肅珍
以上正本證明與原本無異。
本件不得再抗告。
中    華    民    國    99    年    2     月    10    日
                                書  記  官  馬蕙梅

司法院資訊處製作；財團法人民間司法改革基金會備份。
